【裁判字號】    96,訴,1088
【裁判日期】    970104
【裁判案由】    毒品危害防制條例
【裁判全文】
臺灣士林地方法院刑事判決              96年度訴字第1088號
公  訴  人  臺灣士林地方法院檢察署檢察官
被      告  甲○○
                    （另案於臺灣桃園女子監獄執行中）
上列被告因毒品危害防制條例案件，經檢察官提起公訴（96年度
毒偵字第2219號），被告於準備程序中就被訴事實為有罪之陳述
，本院合議庭裁定改由受命法官獨任進行簡式審判程序，並判決
如下：
    主  文
甲○○施用第一級毒品，累犯，處有期徒刑拾壹月。扣案毒品海
洛因貳包沒收，其內之毒品海洛因（驗餘淨重零點零玖貳貳公克
）並銷燬之。
    事  實
一、甲○○前因施用毒品案件，經裁定觀察、勒戒後，認無繼續
    施用毒品之傾向，於民國88年11月11日觀察、勒戒執行完畢
    釋放，經臺灣士林地方法院檢察署檢察官以88年度偵字第63
    74號不起訴處分確定。又因施用第一級毒品海洛因、第二級
    毒品安非他命，經裁定觀察、勒戒後，認有繼續施用毒品之
    傾向，經本院92年度毒聲字第651 號裁定強制戒治，於93年
    1 月9 日因法律修正停止戒治釋放出所（強制戒治尚未執行
    完畢），並經本院92年度訴字第460 號分別判處有期徒刑7
    月、4 月，應執行有期徒刑9 月確定，甫於93年9 月30日縮
    刑期滿執行完畢。又因施用第一級毒品海洛因、第二級毒品
    安非他命，經本院於95年12月11日以95年度訴字第1018號分
    別判處有期徒刑10月、6 月，應執行有期徒刑1 年2 月確定
    （現執行中）。詎仍不知悛悔，於前案觀察、勒戒執行完畢
    後5 年內，再犯前揭施用毒品之罪，且經法院判決確定後，
    復基於施用第一級毒品海洛因之犯意，於96年5 月28日上午
    某時，在臺北縣淡水鎮○○街○ 段122 巷10號2 樓住處，以
    針筒注射之方式，施用第一級毒品海洛因1 次。嗣甲○○因
    前開施用毒品罪，於96年5 月28日入臺灣臺北監獄臺北分監
    服刑，於同日晚上11時許經監所發現甲○○身上藏有第一級
    毒品海洛因2 包（驗餘淨重0.0922公克）而報警處理，始查
    悉上情。
二、案經臺北縣政府警察局土城分局報告臺灣士林地方法院檢察
    署檢察官偵查起訴。
    理  由
一、本件被告甲○○所犯非死刑、無期徒刑或最輕本刑有期徒刑
    三年以上之罪，亦非高等法院管轄第一審案件，且於準備程
    序進行中，被告先就被訴事實為有罪之陳述，經告知被告簡
    式審判程序之旨，並聽取檢察官、被告之意見後，本院合議
    庭裁定由受命法官進行簡式審判程序，是本件之證據調查，
    依刑事訴訟法第273 條之2 規定，不受同法第159 條第1 項
    、第161 條之2 、第161 條之3 、第163 條之1 及第164 條
    至第170 條規定之限制，合先敘明。
二、上揭犯罪事實，業經被告甲○○坦承不諱，且其為警查獲後
    ，經採集其尿液檢體送臺灣檢驗科技股份有限公司以酵素免
    疫分析法初步檢驗，再以氣相層析質譜儀法確認檢驗結果，
    呈嗎啡陽性反應，有臺北縣政府警察局土城分局偵辦毒品案
    尿液編號及姓名對照表、臺灣檢驗科技股份有限公司96年6
    月20日濫用藥物尿液檢驗報告各1 紙附卷可稽（臺灣板橋地
    方法院檢察署96年度偵字第13658 號卷第12、22頁）。按初
    次吸食煙毒者，經人體代謝作用於8 小時內，約有80% 之量
    排出，24小時後，約有百分之90% 排出，72小時後仍有微量
    排出，依個人體質不同排出時間亦有差異，尤其成癮者其於
    吸食後120 小時內所採尿液，配合具公信力之儀器，仍可驗
    出等情，有憲兵司令部80年3 月25日80年鑑驗字0999號函可
    參，是被告尿液中驗得毒品海洛因反應，應認其於採尿回溯
    前120 小時（5 日）內某時有施用毒品海洛因，有行政院衛
    生署藥物食品檢驗局81年2 月8 日81藥檢壹字第1156號函可
    參；另扣案毒品2 包（驗餘淨重0.0922公克）經送交通部民
    用航空局航空醫務中心鑑驗，確屬第一級毒品海洛因，有該
    中心96年6 月20日航藥鑑字第0960685 號函1 紙附卷可稽（
    同上偵查卷第24頁），復有扣押物品目錄表、照片6 幀可佐
    （同上偵查卷第15、17至19頁）。準此，被告於上述經警採
    尿時往前回溯之5 日內某時，確有施用第一級毒品海洛因之
    犯行，其上開自白核與事實相符，堪以採信。
三、按「修正毒品危害防制條例就施用毒品者，祇於『初犯』及
    『五年後再犯』二種情形，有其追訴條件之限制，即須於初
    犯經觀察、勒戒或強制戒治釋放後，5 年內均無施用毒品之
    行為，始能認其前所實施之觀察、勒戒或強制戒治已足遮斷
    毒癮，而得於5 年後再犯時，再予適用初犯之規定，重行觀
    察、勒戒等程序。倘5 年內已經再犯，被依法追訴處罰，縱
    其第三次（或第三次以上）施用毒品之時間在初犯釋放5 年
    以後，即與『5年後再犯』之情形有別，且因已於『5年內再
    犯』，顯見其再犯率甚高，原實施觀察、勒戒或強制戒治，
    已無法收其實效，而無5 年戒斷期之存在，自無再經觀察、
    勒戒及強制戒治之必要，應由檢察官逕行起訴，始符新法修
    正之本旨。」（最高法院95年度臺非字第59號、第65號判決
    、最高法院96年度第3 次刑事庭會議決議參照）。本件被告
    甲○○於88年間因施用毒品，經觀察、勒戒後，認無繼續施
    用毒品之傾向，於88年11月11日觀察、勒戒執行完畢釋放，
    並經臺灣士林地方法院檢察署檢察官88年度偵字第6374號為
    不起訴處分確定。惟其於上揭觀察、勒戒執行完畢5 年內，
    又於90年間因施用第一級、第二級毒品，經本院92年度訴字
    第460 號分別判處有期徒刑7 月、4 月，應執行有期徒刑9
    月確定，有臺灣高等法院被告前案紀錄表、臺灣士林地方法
    院檢察署刑案資料查註紀錄表、全國施用毒品案件紀錄表、
    起訴書及判決書影本等在卷可考。從而，被告本件犯行距上
    揭88年11月11日觀察、勒戒執行完畢雖已逾5 年，惟被告在
    上揭觀察、勒戒執行完畢後5 年內，既又施用毒品，並經法
    院判處罪刑確定，揆諸上開說明，本件被告施用第一級毒品
    之犯行即與毒品危害防制條例第20條第3 項所指「5 年後再
    犯」之情形不同，應依法訴追審理。本案事證明確，被告犯
    行洵堪認定，應依法論科。
四、核被告甲○○所為，係犯毒品危害防制條例第10條第1 項之
    施用第一級毒品罪。其持有第一級毒品之低度行為，為施用
    之高度行為所吸收，不另論罪。又被告有事實欄所載前案犯
    罪科刑並執行完畢之情形，有台灣高等法院被告全國前案紀
    錄表1 份在卷可查，其受有期徒刑執行完畢後，5 年內故意
    再犯有期徒刑以上之本罪，為累犯，應依刑法第47條第1 項
    之規定加重其刑。爰審酌被告前曾有施用毒品之犯行，屢經
    觀察勒戒及強制戒治之治療程序並判刑後，仍未戒除惡習而
    繼續施用，並考量其生活狀況、智識程度，施用毒品之次數
    ，暨犯罪後坦承犯行等一切情狀，量處如主文所示之刑。
五、扣案毒品海洛因2 包為被告所有供己施用，業據被告供明（
    本院卷第28頁），應依刑法第38條第1 項第2 款規定宣告沒
    收，其內之毒品海洛因（驗餘淨重0.0922公克），應依毒品
    危害防制條例第18條第1 項前段規定沒收銷燬之。
據上論斷，應依刑事訴訟法第273 條之1 第1 項、第299 條第1
項前段，毒品危害防制條例第10條第1 項、第18條第1 項前段，
刑法第11條、第47條第1 項、第38條第1 項第2 款，判決如主文
。
本案經檢察官白忠志到庭執行職務。
中    華    民    國    97    年    1     月    4    日
                  刑事第三庭法  官  陳美彤
以上正本證明與原本無異。
如不服本判決，應於收受送達後10日內向本院提出上訴書狀。
                            書記官  賴麗容
中    華    民    國    97    年    1     月    4     日


司法院資訊處製作；財團法人民間司法改革基金會備份。
